臺灣高等法院高雄分院刑事判決　　　　　　　　　九十一年度上訴字第一二二九號
　　上　訴　人
　　即　被　告　乙○○
　　選任辯護人　劉新安
　　上　訴　人
　　即　被　告　甲○○
　　上　訴　人
　　即　被　告　丙○○
　　右　一　人
　　選任辯護人　吳建勛
　　　　　　　　游雪莉
　　　　　　　　張清雄
右上訴人因懲治走私條例等案件，不服台灣高雄地方法院九十年度訴字第一九一九號
中華民國九十一年六月十四日第一審判決（起訴案號：台灣高雄地方法院檢察署九十
年度偵字第一六○號、第五六八二號），提起上訴，本院判決如左：
    主  文
原判決撤銷。
甲○○、丙○○共同行使偽造公文書，足以生損害於公眾，各處有期徒刑壹年陸月。
扣案偽造之八九Ａ─一三八九八七號海關封條壹只及行動電話壹支，均沒收之。
乙○○共同行使偽造公文書，足以生損害於公眾，累犯，處有期徒刑壹年陸月。扣案
偽造之八九Ａ─一三八九八七號海關封條壹只及行動電話壹支，均沒收之。
    事  實
一、乙○○曾於民國八十六年間，因妨害兵役案件，經法院判處有期徒刑三月確定，
    甫於八十六年十月二十二日易科罰金執行完畢，仍不知警惕，竟夥同甲○○、丙○○（綽號為「蔡脯」，台語，筆錄時而記載為「菜甫」，意即蘿匐乾之意，「
    蔡伯」與「菜甫」為諧音，故有此稱號，下同）等人，與香港籍成年男子「關利
    明」，於八十九年十二月間，共同謀議藉偽造相同櫃號之貨櫃及海關封條之準公
    文書，以遂行走私大陸香菇等農產品謀利。先將完稅價格為新台幣（下同）六百
    三十萬七千八百三十五元之大陸農產品乾豬蹄筋六千七百零八公斤、花菇三千五
    百公斤等管制進口物品，裝載於櫃號為TRIＺ000000000G1號之貨櫃，透過不知情
    之台灣快桅船務代理股份有限公司（以下簡稱快桅公司），申報自香港地區出口
    ，經台灣高雄港轉口，再轉運至馬來西亞。八十九年十二月十九日上午十時許，
    載運該只貨櫃之貨輪MAERSK ROTTERDAM抵達高雄港第一一八號碼頭。因該只貨櫃
    係轉口貨櫃，須自第一一八號碼頭卸下後，拖運至第七十六號碼頭（其應行經高
    雄市區○路線依規定應為：自第四貨櫃中心第一一八號碼頭→旗津一路→中興路
    （過港隧道）→新生路→亞太路→東亞路→抵達第五貨櫃中心第七六號碼頭），
    裝載至其他貨輪轉運至馬來西亞。渠等乃利用此一貨櫃轉運之流程，先偽造相同
    櫃號TRIＺ000000000G1之準私文書且加封偽造之與原貨櫃相同號碼89A─138987號
    之海關封條之準公文書之貨櫃（內載腳踏車鋼圈等零件，完稅價格僅十萬九千一
    百二十元），放於ＩＲ─九八號板檯上，置板於高雄市亞太貨運站旁東亞路上；
    由綽號「蔡脯」之丙○○以電話聯絡甲○○指使貨櫃車司機乙○○，駕駛車號KY
    ─349號曳引車，拖掛ＴＱ─二八號板檯，將該只由快桅公司自香港運抵台灣高
    雄港，已加封海關封條（準公文書）之貨櫃，自第一一八號碼頭拖運出關後，乙○○行駛路線出了過港隧道之後，經新生路一小段即左轉金福路，而非直行轉亞
    太路，將該只貨櫃拖運至高雄市○鎮區○○路郵局斜對面路邊停置放板，其間為
    規避查緝，使人誤認為係將出口之貨櫃或已出關之放行櫃，而於不詳之路段（地
    點）及時間除去所加封之海關封條之準公文書。放板後隨即至高雄市亞太貨運站
    旁東亞路上，拖運事前準備好置於ＩＲ─九八號板檯上之偽造相同櫃號且加封偽
    造之與原貨櫃相同號碼89A─138987號之海關封條之貨櫃，運至高雄港第七十六
    號碼頭，使第七十六號碼頭之驗關人員，誤以為乙○○所拖運者為真正之轉口貨
    櫃而准以放行進入第七十六號碼頭。利用「以櫃易櫃」之方式，走私上開大陸農
    產品及電器用品。嗣由丙○○再以電話委託另一位不知情之拖車司機李耿昆（已
    更名李柏慶），於同日下午二時二十分許，駕駛車號XT─461號曳引車前往金福
    路郵局斜對面路邊，欲將先前放板之ＴＱ─二八號板檯，裝有上開大陸農產品之
    TRIＺ000000000G1號貨櫃運拖走時，被海關及警方人員當場查獲，押送至第七十
    六號碼頭，開啟真假貨櫃比對，並扣得上開走私之大陸農產品、貨櫃二只及被告
    等所有偽造之海關封條一只，以及乙○○所有用以聯絡走私犯罪之行動電話一支
    等物。
二、案經內政部警政署保安警察第三總隊第三大隊報告臺灣高雄地方法院檢察署檢察
    官偵查起訴。
    理  由
一、訊據上訴人即被告甲○○坦承依「菜甫」之指示為走私之事實，惟否認知悉海關
    封條係偽造，辯稱：不知「菜甫」為何人，但非丙○○其人云云；另上訴人即被
    告丙○○亦坦承「其綽號為『菜甫』，因姓名『蔡伯』二字與『菜甫』諧音，故
    自幼朋友即以『菜甫』稱之」，受「關利明」之指使，委託李耿昆駕車拖運貨櫃
    ，惟否認係甲○○所稱綽號「菜甫」之人，並辯稱不知道「關利明」要作何事云
    云；至於上訴人即被告乙○○則稱：駕駛車號KY─349號曳引車，拖掛ＴＱ─二
    八號板檯，自第一一八號碼頭將TRIＺ000000000G1號貨櫃拖運至高雄市○鎮區○○路郵局斜對面路邊停置放板。旋即至高雄市亞太貨運站旁東亞路上，拖運事前
    準備好置於ＩＲ─九八號板檯上之偽造相同櫃號且加封偽造之與原貨櫃相同號碼
    89A─138987號之海關封條之貨櫃至高雄港第七十六號碼頭。將貨櫃由一一八號
    碼頭拖至前鎮區○○路郵局斜對面封條還在。否認走私之犯行，辯稱：僅係受雇
    甲○○拖運貨櫃，並不知道是走私云云。
二、經查：
  (一)右揭事實業據被告甲○○於原審法院審理中供述稱：「綽號『菜甫』的男子：：
    ：：跟我講有一個櫃子要我幫忙，我問他櫃子裡面裝什麼東西，他說是香菇，目
    的是要逃稅，這件事情是在貨櫃進來的前一、二個禮拜他用電話和我聯絡，約我
    到三多路的一家唐尼電動玩具店跟我談的，他要我幫忙找一位司機把櫃子拖到指
    定地點，其他事情他就會處理了，他還說不會虧待我。」等語（見原審卷第三十
    頁）。核與被告乙○○所供稱：「他（指甲○○）叫我到一一八號碼頭載一只貨
    櫃TRIＺ000000000G1號到金福路的郵局對面放置，再到東亞路載一只型號完全一
    樣的貨櫃到七十六號碼頭，他說這件事完成後會給我十八萬元作為報酬。」等情
    （見原審卷第二八頁）相符。於本院調查時稱：「我有走私，但我沒有偽造文書
    。菜甫我不知道是什麼人，不是丙○○，我知道那是走私的貨櫃，我有交代乙○○駕駛ＫＹ─三四九號拖車，自一一八號碼頭將該只自大陸來的TRIＺ000000000
    G1號貨櫃拖運至高雄市○鎮區○○路郵局斜對面路邊停放，旋至高雄市亞太貨運
    站旁東亞路上，拖運事前準備好之偽造相同櫃號且加封偽造之與原貨櫃相同號碼
    89A─138987號之海關封條之貨櫃，運至高雄港第七十六號碼頭。」，且查：被
    告甲○○原係擔任英城通運事業公司之調度主任，負責調度該公司在高雄港碼頭
    貨櫃車之職，其對於轉口貨櫃運送之流程自當熟稔，被告甲○○當深知對於以此
    種調包貨櫃之方式走私物品，若未併同貨櫃上之海關封條及貨櫃號碼一同偽造，
    豈能順利通關。故其辯稱不知貨櫃上之海關封條係偽造等情，實不足為採。被告
    甲○○於本院調查時又稱：「我不認識蔡脯（菜甫）。我是英城交通公司擔任調
    度主任。我受『蔡脯』之託轉請乙○○去託運，我沒有任何代價。」云云，係卸
    責詞，不足採信。
  (二)另被告乙○○亦供稱：在英城公司擔任貨櫃司機已六、七年（見原審卷第二九頁
    ），對於載運貨櫃出關及入關之程序瞭如指掌，豈有將原欲轉口之貨櫃拖出卸船
    碼頭後，未直接將之拖往裝船碼頭，而拖運至高雄市○鎮區○○路郵局斜對面路
    邊停置放板，持相同之出關證明文件，從別處再拖運另一只貨櫃進入裝船碼頭而
    絲毫不曾懷疑。況且，被告乙○○亦不諱言：事成之後，被告甲○○答應給予十
    八萬元高額之報酬，於本院審理時亦稱平常之拖運費僅七、八百元，已足徵若係
    正常之拖運費用，豈有如此懸殊高額之報酬。更何況，被告乙○○於警訊中已坦
    承：「十二月十八日下午三點，英城通運事業有限公司調度人員甲○○在高雄港
    一一八號碼頭辦公室與我接觸，告訴我有走私櫃在這一、兩天要來，他會跟我連
    絡。」等語（見警(一)卷第四頁）。查獲之後，並有其簽註「該貨櫃運送單，是我
    自東亞路亞太貨櫃場路邊拖運：：：調包貨櫃至七六號碼頭進站時交管制站」之
    貨櫃託運單一件附卷可稽（見警(一)卷第二十頁）。於本院調查時仍稱：「我係受
    甲○○指示到一一八號碼頭，我駕駛ＫＹ─三四九號拖車，自一一八號碼頭將該
    只自大陸來的TRIＺ000000000G1號貨櫃拖運至高雄市○鎮區○○路郵局斜對面路
    邊停放，旋至高雄市亞太貨運站旁東亞路上，拖運事前準備好之偽造相同櫃號且
    加封偽造之與原貨櫃相同號碼89A─138987號之海關封條之貨櫃，運至高雄港第
    七十六號碼頭。」，「我聽甲○○的調度。因為他答應會待我不薄。我是英城交
    通公司的司機，甲○○是調度主任。車子是我的，我靠行於英城交通公司」等語
    ，由此可知，被告乙○○顯然知悉所拖運之物品，確為走私管制之物品甚明。另
    被告乙○○所參與本件走私之犯行，係於貨櫃出關之後，負責將真假貨櫃調包，
    與單純走私物品進口後運送走私物品之行為不同。被告所為，應成立私運走私物
    品進口罪，其辯稱僅係單純運送走私物品，亦不足採信。
  (三)又被告丙○○於警訊中即供稱：「八十九年十二月十三日到大陸深圳玩，約在十
    五日時我打電話到香港找關利明，告訴他我人來到深圳，在十五日下午約五點多
    ，關利明找我喝酒聚聚，在座有幾個大陸深圳的人，就在喝酒時，他告訴我說有
    一只貨櫃要拖，櫃子在高雄過港隧道外，差不多在十二月十九日、二十日時叫我
    找拖車司機去拖，櫃子要拖到北部。」等語（見警(二)卷第二頁）。經查被告丙○○雖稱於同日警訊時供係從事化糞池買賣的工作，公司名稱為伯裕興企業有限公
    司云云。果真如此，則「關利明」既有貨櫃要拖運，理應委託碼頭之貨運公司代
    為處理始符常情，何以會委託從事與運送業毫不相干之被告丙○○處理。再則「
    關利明」通知被告丙○○前往委託拖運貨櫃之地點，並非一般之貨櫃集散場，若
    係合法進口之貨櫃，豈有會先行拖運出關後任意放置，再中途更換貨運公司拖運
    之理。況被告丙○○於前開警訊時，亦自承伯裕興公司亦曾從事進出口貿易，既
    是如此，其對於進出口貿易亦瞭如指掌，上開「關利明」委託拖運貨櫃之情節，
    即屬知情而有犯意連絡及行為分擔。被告丙○○於本院調查時稱：「我受關利明
    之託，他叫我將貨櫃運送北上，我不知道貨櫃要拖去那裡，所以我叫李耿昆到金
    福路郵局斜對面拖運TRIＺ000000000G1號貨櫃。我不認識乙○○、甲○○。」，
    「我沒有看過那只貨櫃。李耿昆拖的是Ａ（即由大陸走私之轉口貨櫃）。」已直
    承有叫李耿昆到金福路郵局斜對面拖運TRIＺ000000000G1號貨櫃，參與本件走私
    行為為介入至深，所謂「我不知道貨櫃要拖去那裡：：：：我不認識乙○○、甲○○」云云，旨在混淆事實真象，不可採信。
  (四)證人即內政部警政署擔任保安警察第三總隊第三大隊小隊長崔守信證稱：本中隊
    於八十九年十二月十九日下午在高雄市前鎮區金福郵局查獲走私貨櫃即查獲乙○○、李耿昆二位司機，當時在調包貨櫃，乃帶回中隊，中隊調查完畢，移往刑事
    組，根據中隊製作乙○○、李耿昆的筆錄，瞭解到乙○○拖運貨櫃的事情是受甲○○的指使，而且有談到有新台幣十八萬元的代價，另外根據李耿昆的筆錄內，
    有瞭解到他受一位綽號叫「菜甫」的人指使，他（即「菜甫」）並提供兩支行動
    電話是丙○○所有，另一支室內電話是陳新慶所有，我們根據這些筆錄得到的事
    證，就通知甲○○與丙○○到案說明案情。甲○○到案，說明指使乙○○拖運貨
    櫃之情，即由其指使乙○○將一個由大陸走私來的貨櫃由一一八號碼頭拖到金福
    路郵局前放板。然後曳引車再到亞太貨櫃站前的東亞路上拖掛另一個預先準備好
    的相同貨櫃號碼及偽造封條號碼的一個假貨櫃，準備要將它拖到七十六號碼頭要
    轉運到馬來西亞。先前的那隻走私由一一八號碼頭拖出來的貨櫃由李耿昆拖掛運
    走，他正接駁時被我們中隊查獲，這時海關的封條已經不見了。而由乙○○拖的
    假貨櫃上有一個偽造的海關封條。查獲這兩個貨櫃之後，經過我們會同高雄財政
    部的官員開櫃，發現大陸來的這只貨櫃裡面有夾藏大批的乾豬腳筋及花菇、錄放
    影機，另外預轉運到馬來西亞的貨櫃內放置的均是腳踏車的零件。我們之後，將
    整個扣案的物品，交由海關扣押。且經過關稅總局鑑驗，鑑驗結果乾豬腳筋是大
    陸產製的。而且他的完稅價格預估是六百三十萬七千八百三十五元。」「甲○○
    當天說丙○○不是他說的『蔡脯』。」，「警訊中我不記得丙○○有供述關利明
    在台的住宿情形，他只說他住在香港，並有香港的電話。」，「十九日那天我們
    由甲○○那裡得知『菜甫』有留二支行動電話給甲○○，甲○○打了電話，一隻
    電話是打給乙○○的，連繫通知他各做各的。」，「貨櫃由一一八號碼頭出來一
    定要有封條，所以一定是出關後有人將封條撕下（除去）」等語。乙○○稱：「
    我將貨櫃由一一八號碼頭拖至前鎮區○○路郵局斜對面封條還在。」；證人即司
    機李柏慶（原名李耿昆）證稱：「我的老闆陳順良打電話叫我過去拖的：：：：
    ：：他現在沒有車子，因為我有車子，所以他有工作的時候會叫我去做。」，警
    訊則謂：「丙○○先打電話給我叫我去拖的。陳順良打電話給我時，我已經要出
    門去拖了。」「對其海關的筆錄則無意見。」等語。證人即財政部高雄關稅局前
    鎮分局海關關員陳秋鑫證稱：「財政部高雄關稅局在八十九年十二月十九日查獲
    被告乙○○等三人的走私案件，當時我並沒有到外面查緝，實際查緝的情形我不
    知道。被告乙○○的談話筆錄我是依據其自由意識下陳述據實記載，沒有刑求取
    供、威脅利誘、杜撰捏造。從大陸走私來的貨櫃放板在金福郵局斜對面的貨櫃，
    其上的封條，因為我沒有在外面，所以我不知道該貨櫃上的封條何時啟封，查獲
    之後貨櫃拖到七十六ＣＹ管制站已經沒有封條，只有船運公司的封條。」等語。
    另證人即參與查緝本件走私貨轉口貨櫃之高雄關稅局高級關務員洪福南證稱：「
    本件是轉口貨櫃，我們依據海關進口艙單過濾分析，認此貨櫃有調包之嫌，乃鎖
    定此貨櫃之拖運權跟監，依海關規定由一一八碼頭拖運到七六碼頭，有一定的路
    線，為自第四貨櫃中心第一一八號碼頭→旗津一路→中興路（過港隧道）→新生
    路→亞太路→東亞路→抵達第五貨櫃中心第七六號碼頭。但本件被告乙○○行駛
    路線出了過港隧道之後，經新生路一小段他卻左轉金福路，而非直行轉亞太路，
    他在金福路郵局斜對面就放板，曳引車他去，抵附近東亞路亞太貨櫃場路旁，拖
    掛ＩＲ－九八及其上預先準備之貨櫃。他放板之後大約六分鐘即由李耿昆駕駛Ｘ
    Ｔ－四六一曳引車要來拖運先前乙○○放板之貨櫃。我們海關及保三警察人員，
    即下手攔截逮捕。前面過港隧道部分我們無法監控，查獲後，就命李耿昆將貨櫃
    押送回七六號碼頭，將兩只真假貨櫃放在一起才發現大陸走私來的貨櫃封條不見
    了，拆除海關封條的用意，要使人不知其為轉上貨櫃，而誤認為是去口櫃或是進
    口放行櫃，以規避查緝，至於海關封條是於出站後於何路段去除不得而知。」並
    提出路線圖及運送路線限制表供本院參證。由上揭各證人及被告供詞並參諸所提
    出路線圖及運送路線限制表研析，益徵被告丙○○確有利用司機李柏慶（原名李
    耿昆）接運走私進口之貨櫃，及真貨櫃上之真封條於調包過程中，必有去除，以
    掩人耳目。乙○○自高雄港第一一八號碼頭拖運自大陸來的TRIＺ000000000G1號
    貨櫃至高雄市○鎮區○○路郵局斜對面路邊放板，其間必須經過高雄市區道路，
    為規避查緝，於出關後，必利用機會除去出關前必備之海關封條，放板後；旋至
    高雄市亞太貨運站旁東亞路上，拖運事前準備好之假貨櫃，為應付高雄港第七十
    六號碼頭之審查，必事先偽造相同櫃號且加封偽造之與原貨櫃相同號碼89A─
    138987號之海關封條於該假貨櫃上，終運至高雄港第七十六號碼頭。似此除去真
    海關封條及偽造海關封條之行為，雖未必由乙○○為之，但必由共犯中之某人為
    之，只是未為查緝之人員所目睹故未及時發覺，被告等均堅不吐實，不供出實情
    ，旨在卸責，其否認犯罪，自非可取。
  (五)共同正犯，係共同實施犯罪行為之人，在共同意思範圍內，各自分擔犯罪行為之
    一部，相互利用他人之行為，以達其犯罪之目的，其成立不以全體均行參與實施
    犯罪構成要件之行為為要件。共同正犯之意思聯絡，不限於事前有所謀議，僅於
    行為當時有共同犯意之聯絡，於行為當時，基於相互之認識，不論明示通謀或相
    互間默示合致，以共同犯罪之意思參與，均屬之；而行為分擔，亦不以每一階段
    皆有參與為必要，倘具有相互利用其行為之合同意思所為，仍應負共同正犯之責
    ，蓋共同正犯，於合同意思範圍內，組成一共犯團體，團體中任何一人之行為，
    均為共犯團體之行為，他共犯均須負共同責任，初無分別何一行為係何一共犯所
    實施之必要。（最高法院八十七年度台非字第三五號、八十五年度台上字第四九
    六二號、八十八年度台上字第二二三０號、第二八五八號判決意旨參照）。本件
    被告等係利用轉口貨櫃調包走私，其過程必除去真正之海關封條，及另偽造相同
    櫃號之貨櫃並偽造海關封條加封之，然後由司機接駁拖運真假貨櫃，各被告所分
    擔之犯罪行為未必每一階段皆有參與，但必互相配合，通力合作始足以完成，不
    論明示通謀或相互間默示合致，均應成立共同正犯。
  (六)置板（ＩＲ─九八號板檯）於高雄市亞太貨運站旁東亞路上，上置偽造相同櫃號
    TRIＺ000000000G1之準私文書且加封偽造之與原貨櫃相同號碼89A─138987號之海
    關封條之準公文書之貨櫃，事後經乙○○接駁進入第七十六號碼頭，經查扣在案
    ；與由綽號「蔡脯」之丙○○以電話聯絡甲○○指使貨櫃車司機乙○○，駕駛車
    號KY─349號曳引車，拖掛ＴＱ─二八號板檯，自第一一八號碼頭拖運出關後放
    板於高雄市○鎮區○○路郵局斜對面路邊之貨櫃，由不知情之拖車司機李耿昆（
    已更名李柏慶），於同日下午二時二十分許，駕駛車號XT─461號曳引車前來接
    駁時，亦經治安人員扣押在案，拖往第七十六號碼頭，二者比對，櫃號均相同，
    後者已除去海關封條之準公文書，前者則加封偽造相同號碼之之海關封條，有照
    片在卷可資比對印證（見警(一)卷第三五至三七頁、原審卷第四十頁）。
  (七)被告甲○○已供稱係綽號「蔡脯」之男子以電話委託其請司機，而被告丙○○已
    直承其綽號為「蔡脯」，係緣於其姓名中之「蔡伯」與台語之蘿匐乾屬諧音，故
    自幼有此雅號，甲○○卻又稱被告丙○○非其所指之綽號「蔡脯」之男子（見五
    三八二號偵查卷第二四頁），於本院調查時仍稱「蔡脯我不知道是什麼人，不是
丙○○」云云，但0000000000號電話則確屬丙○○所有（見五三八二
    號偵查卷第二三頁及警(二)卷第三頁），堪認係被告丙○○以電話委託被告甲○○
    指使被告乙○○前去拖運貨櫃。被告甲○○於警訊中供稱：「大約十二月初時，
    他（指綽號為「蔡脯」之男子）告訴有事要幫忙，幫他請一位司機。然後十二月
    十六日晚上我帶乙○○在高雄市○○路與青年路王牌西餐廳跟他認識。」（見警
    (二)卷第六頁）。但被告丙○○於八十九年十二月十三日出國前往大陸深圳地區，
    至同年月十七日始回到國內，此有被告丙○○提出之護照簽證資料附卷可參（見
    原審卷第四七頁）。是被告甲○○所稱「十二月十六日晚上我帶乙○○在高雄市
    ○○路與青年路王牌西餐廳跟他認識」及於先後稱「蔡脯我不知道是什麼人，不
    是丙○○」云云，與事實不符，此部分非可採信。被告丙○○辯稱不認識甲○○
    及乙○○，並未指使甲○○請司機等情，亦非可採信。
  (八)另查獲之管制物品中，乾豬腳筋及花菇等農產品，確係大陸地區之產製品，此有
    財政部關稅總局九十年三月七日台總局認字第九○一○一四七四號函（見警(二)卷
    第七七至七九頁）、九十年九月二十日高前稽字第九０一０五五號函及照片（顯
    示二只調包之貨櫃及封條）附卷可參（見原審卷第三九、四十頁）；且查獲之管
    制物品，其完稅價格共計六百三十萬七千八百三十五元，亦有該局九十年三月十
    六日台總局驗字第九○二○○一五九號函一紙在卷可稽（見一六０號偵查卷第十
    七至十九頁）。而扣案編號89A─138987號之海關封條，經該局委託生產製造之
    遠岱封條企業有限公司鑑定結果，亦屬偽造等情，並有財政部高雄關稅局九十年
    一月三日高普前字第九○二○○○○四號函一紙存卷可按（見警(二)卷第二一頁）
    ，復有偽造之海關封條一只扣案可考（見原審卷第八十一頁）。此外，復有被告
    乙○○用以聯絡之行動電話一支扣案（見原審卷第三六頁）及現場照片六張附卷
    （顯示由乙○○、李耿昆調包之二只貨櫃、拖運之曳引車二輛、啟櫃後之走私物
    品）可資佐證（見警(一)卷第三五至三七頁），本件事證明確，被告三人犯行可堪
    認定。
三、按懲治走私條例第十二條規定：自大陸地區私運物品進入台灣地區或自台灣地區
    私運物品前往大陸地區者，以私運物品進口、出口論，適用懲治走私條例規定處
    斷。行政院固於九十年十一月二十九日以台九十財字第六六五八九號函公告修正
    懲治走私條例第二條第四項公告之「懲治走私條例公告管制物品項目及其數額」
    丙項及丁項，將原列為丙項第四小項所指匪偽物品（匪偽生產、製造、加工等之
    物品，有匪偽文字或圖案之標誌，或雖無匪偽文字或圖案之標誌而經鑑定確係匪
    偽之物品者屬之）；及丁項所示自淪陷區私運物品進入本國自由地區或自本國自
    由地區私運物品前往淪陷區，其所私運之物品，以管制物品論，除屬於甲項及乙
    項之物品不限數額外，其餘以私運一項或數項，其總額由海關比照緝獲時之完稅
    價格計算，超過新台幣拾萬元或重量達一千公斤者，以管制進出口物品論之項目
    刪除。惟行政院依懲治走私條例第二條第二項（註即現行同條第二條第四項）專
    案指定管制物品及其數額之公告，其內容之變更，對於變更前走私行為之處罰，
    不能認有刑法第二條之適用，司法院大法官會議著有釋字第一○三號解釋參照，
    故縱行政院已刪除大陸地區部分產製品適用懲治走私條例之規定，然猶無從解免
    被告等人應負本案之走私犯行。
四、查轉口貨櫃是指貨櫃進到高雄港之後在港區內暫時停留，等待船期再向海關報關
    出口轉運到第三地。轉口貨櫃進港後卸在船公司所屬的貨櫃場，由船公司負責保
    管。如果貨櫃必須由卸船的碼頭轉到裝船的碼頭，一般由船公司僱用拖車負責將
    貨櫃由卸船的碼頭拖運到裝船的碼頭。貨櫃離開碼頭時必須持有貨櫃運送單，出
    站時由海關官員核對，海關人員依據貨櫃運送單核對貨櫃號碼及封條號碼，如果
    符合就准予放行。所以為保存貨櫃中貨物之完整性，避免中途被調包或遺失，凡
    是轉口貨櫃必須從其中一個碼頭轉到另一個碼頭，一定要加封海關的封條。其流
    程係由船務公司以每一艘貨輪為單位，憑准單依貨櫃數量向海關申請封條。領到
    封條之後就在海關的電腦上配對編號，並列印貨櫃動態表，再由加封人員持所申
    請之封條為貨櫃加封等情，業據證人即高雄關稅局前鎮分局稽查一股股長洪福南
    、快桅公司經理李金泉、宏華保全公司股長莊啟明、宏昌理貨有限公司理貨員趙
    三良等人於原審法院審理中證述綦詳（見原審卷第五十八至六十一、九十六至九
    十九、一一四至一一七頁）。是海關封條其作用在於貨櫃運送途中，預慮其內所
    裝載之貨物掉包之用而加封，且專屬於海關所制作，故加封在貨櫃上之封條係表
    示延伸海關控管之意。是海關封條為刑法第二百十一條之準公文書（最高法院七
    十六年台上字第三九四二號判決參照）。被告等與不詳姓名年籍之成年男子「關
    利明」等人共同基於犯意之聯絡，事前同謀，先偽造相同櫃號TRIＺ000000000G1
    之準私文書且加封偽造之與原貨櫃相同號碼89A─138987號之海關封條之準公文
    書；前者已構成刑法第二百二十條、第二百十條偽造準私文書，後者已構成刑法
    第二百二十條、第二百十一條之偽造準公文書，乙○○自第一一八號碼頭拖運已
    加封海關封條之貨櫃出關後，至高雄市○鎮區○○路郵局斜對面路邊停置放板前
    ，將先前之真正海關封除去，此部分，所加封於貨櫃上之封條，既係表示延伸海
    關控管之意，其擅自除去，則構成刑法第一百三十八條之妨害職務上掌管之文書
    罪，而由被告三人行使上開偽造之公、私文書，自足生損害於他人及關務管理之
    正確性。核被告三人所為，均係違反懲治走私條例第二條第一項之私運管制物品
    進口逾公告數額罪及刑法第二百二十條、第二百十六條、第二百十條、第二百十
    一條之行使偽造私文書及行使偽造公文書罪及刑法第一百三十八條之妨害職務上
    掌管之文書罪。被告行為後，懲治走私條例已於九十一年六月二十六日修正公布
    ，並自同年月二十八日生效，其中第二條第一項之法定刑由「七年以下有期徒刑
    ，得併科新台幣二十萬元以下罰金」，修正為「七年以下有期徒刑得併科新台幣
    三百萬元以下之罰金」，新舊法比較結果，以舊條例有利於被告，依刑法第二條
    第一項但書規定，應適用修正前之懲治走私條例處斷。公訴人認被告等偽造海關
    封條之行為，係犯刑法第二百十二條之偽造特種文書罪，容有誤會，其起訴法條
    應予變更。被告等以事實欄所述之犯罪手法走私管制物品進口，不論偽造相同櫃
    號之貨櫃、偽造及加封偽造之海關封條、除去貨櫃上之真正海關封條，以及拖運
    貨櫃進出碼頭及貨櫃場等行為，均為完成此一走私犯行所不可或缺之重要環節，
    是被告三人與真實姓名年籍不詳之香港籍成年男子「關利明」，就上開犯行間，
    實具有犯意聯絡及行為分擔，皆應論以共同正犯。被告三人共同偽造公文書之低
    度行為，應為渠等進而行使之高度行為所吸收，不另論罪。渠等共犯行使偽造公
    文書罪、行使偽造私文書罪、妨害職務上掌管之文書罪、及私運管制物品逾公告
    數額罪間，有方法結果之牽連關係，應從一重依行使偽造公文書罪處斷。被告乙○○曾於八十六年間，因妨害兵役案件，經法院判處有期徒刑三月確定，甫於八
    十六年十月二十二日易科罰金執行完畢，此有台灣高等法院被告全國前案紀錄表
    及台灣高雄地方法院檢察署刑案資料查註紀錄表各一份在卷可佐，其前受有期徒
    刑之執行完畢後，五年內再犯本件最重本刑為有期徒刑以上之罪為累犯，應依刑
    法第四十七條之規定，依法加其刑。
五、原審為被告等均科刑之判決，固非無見，惟(一)丙○○即「菜甫」，原判決謂除綽
    號「菜甫」之丙○○外，另有一姓名不詳之綽號「菜甫」者參與，自屬誤會。(二)
    原判決對於被告如何以曳引車及板檯拖運貨櫃之情，未詳加認定（僅概括認定以
    拖車運送），且對於其應行駛及實際行駛之路線未詳細調查審認，亦有未合。(三)
    原審疏未論列偽造貨櫃號碼之準私文書及除去海關封條之刑法第一百三十八條之
    妨害職務上掌管之文書罪，亦有未合。(四)本件係懲治走私條例第十二條所指之「
    以私運物品進口論之走私」論結欄應引懲治走私條例第十二條，原審見未及此，
    亦有未合。(五)原審疏未敘明法律變更，比較新舊法律，逕依舊懲治走私條例論列
    ，自有未當。被告等上訴意旨或根本否認犯罪，或否認犯偽造文書罪，固無足取
    ，但原判決既有如上所述可議之處，即屬無可維持，應由本院撤銷改判，爰審酌
    被告等人共同以前述移花接木之手法，遂行走私行為；且其走私物品之完稅價格
    高達六百三十餘萬元，損及國家稅收等一切情狀，均量處如主文所示之刑，藉資
    懲儆。至於扣案偽造之89A─138987號海關封條一只及行動電話，既分別係被告
    等共同所有及被告乙○○所有供本件犯罪所用之物，業如前述，依刑法第三十八
    條第一項第二款之規定，併予宣告沒收。至於走私物品，業經高雄關稅局八九年
    第二０五二號為沒入之處分，有財政部高雄關稅局九十一年八月十二日關緝字第
    九一０六０七五七號函附該處分書可按，此部分，本院自不另為沒收之諭知，附
    此敘明。
據上論斷，應依刑事訴訟法第三百六十九條第一項前段、第三百六十四條、第二百九
十九條第一項前段、第三百條，修正前懲治走私條例第二條第一項、第十一條、第十
二條、刑法第二條第一項但書、第二十八條、第二百二十條、第二百十六條、第二百
十條、第二百十一條、第一百三十八條、第五十五條、第四十七條、第三十八條第一
項第二款，判決如主文。本案經檢察官陳新慶到庭執行職務。
中        華        民        國  九十一   年    十一    月  十三    日
                              臺灣高等法院高雄分院刑事第四庭
                                  審判長法官  陳吉雄
                                        法官  李嘉興
                                        法官  陳啟造
右正本證明與原本無異。
如不服本判決應於收受本判決後十日內向本院提出上訴書狀，其未述上訴理由者，
並得於提起上訴後十日內向本院補提理由書狀（均須按他造當事人之人數附繕本)「
切勿逕送上級法院」。
                                      書記官  白蘭
中    華    民    國      九十一      年      十一      月     十三   日
本件論罪科刑法條：
刑法第二百十一條
偽造、變造公文書，足以生損害於公眾或他人者，處一年以上七年以下有
期徒刑。
